臺灣新竹地方法院刑事判決
111年度易字第11號
公  訴  人  臺灣新竹地方檢察署檢察官
被      告  賴建勳



上列被告因毀損案件，經檢察官提起公訴（110年度偵緝字第443
號），本院判決如下：
    主  文
乙○○犯教唆毀損罪，處有期徒刑貳月，如易科罰金，以新臺幣壹
仟元折算壹日。
    事  實
乙○○前為朱家漢（前經本院另案判處有罪確定）、李俊賢、呂耿
嘉之雇主，並購買AZA-5563號自用小客車（下稱本案汽車）登記
於李俊賢名下而供朱家漢等人使用。而甲○○之父張坤祥前積欠他
人債務，乙○○因不詳理由曾指派朱家漢、呂耿嘉前往甲○○位於新
竹縣新豐鄉之住處（地址詳卷）協商未果，乙○○因而心生不滿，
遂於民國107年11月1日凌晨0時20分許前某時，基於教唆毀損之
犯意，指示朱家漢於民國107年11月1日凌晨0時20分許，駕駛本
案汽車前往甲○○上開住處附近，持棍棒擊碎甲○○所有之AP*-**59
號自用小客車（車號詳卷，下稱被害汽車）前擋風玻璃及左側2
面車窗，致令該等擋風玻璃、車窗不堪使用，足生損害於甲○○。
嗣經甲○○報警處理，始循線查悉上情。
    理  由
（為利精簡，案內相關人於初次提及後將適度省略稱謂）
壹、證據能力部分：
    本案認定事實所引用之卷內被告以外之人於審判外之言詞或
    書面陳述，檢察官、被告乙○○於本院準備程序時均同意其作
    為本案證據之證據能力（院卷第33-35頁），於辯論終結前
    亦未對該等證據之證據能力聲明異議（院卷第72-79頁），
    本院復審酌前揭陳述作成時之情況，並無違法取證之瑕疵，
    亦認以之作為證據為適當，是本案有關被告以外之人於審判
    外之言詞或書面陳述等供述證據，依刑事訴訟法第159條之5
    規定，自均得為證據。
貳、實體部分：
一、訊據被告否認有何教唆毀損之犯行，辯稱：朱家漢等人砸車
    並非我所指使等語（院卷第33、77頁）。經查：
  ㈠基礎事實：
　　被告前為朱家漢、李俊賢、呂耿家之雇主，並購買本案汽車
    登記於李俊賢名下而供朱家漢等人使用。而甲○○之父張坤祥
    前積欠他人債務，嗣朱家漢與真實身分不詳之某男子（該男
    子無證據證明未滿18歲，亦無證據證明同經被告指使，下稱
    A男）則於107年11月1日凌晨0時20分許，一同駕駛本案汽車
    前往甲○○上開住處附近，持棍棒擊碎被害汽車前擋風玻璃及
    左側2面車窗，致令該等擋風玻璃、車窗不堪使用，足生損
    害於甲○○等情，業據被告於本院審理中所坦認在卷（院卷第
    35頁），並經甲○○、李俊賢、朱家漢等人於警詢或偵查中分
    別證述明確（108偵11076卷【下稱偵卷一】第9-10、34、51
    -52、66、184-185頁、110偵緝443卷【下稱偵卷二】第70-7
    1、92-93、101-102頁），且有警方就被害汽車遭毀損情形
    之蒐證照片及案發過程監視錄影截圖、本案汽車及被害汽車
    之車籍資料等在卷可查（偵卷一第13-17、19-20、150-153
    頁），是此部分事實本已足堪認定。
  ㈡認定被告犯罪之理由：
　⒈朱家漢於檢警偵辦之初均否認犯罪。然警方於案發後鎖定之
    第一嫌疑人即本案汽車登記名義人李俊賢，則於偵辦初期（
    108年10月24日、108年11月7日、108年12月19日偵查中）均
    明確證稱在前開案發過程監視錄影截圖中，實際毀損被害汽
    車之人包括朱家漢在內，並證稱呂耿嘉亦可證明此事（偵卷
    一第34、51、66頁）。其後檢方依此線索借詢呂耿嘉，其於
    109年3月12日偵查中證稱：我知道被害汽車被朱家漢毀損的
    事情，案發當晚我和李俊賢在公司聊天，朱家漢和另一人去
    砸車，他們開本案汽車過去，本案汽車是李俊賢的名字，砸
    完車有拍照貼在公司LINE群組上等語（偵卷一第91-92頁）
    ，亦證實朱家漢涉案。
　⒉嗣於109年9月22日偵查中朱家漢再度經傳訊到案時，因知已
    難以迴避刑責故坦承犯罪，並證稱：當時是被告叫我過去砸
    車，砸車的棍子也是被告準備的等語（偵卷一第185頁），
    後於110年8月10日偵查中，其則於與被告同時在庭之情形下
    再次明確證稱：是被告叫我去砸車，但沒跟我說砸車的原因
    等語（偵卷二第70頁）。故朱家漢雖於本案偵辦初期否認犯
    罪，但關於被告為唆使其遂行犯罪之人一事，於其坦承犯罪
    後則在相距將近1年之先後2次作證過程中所述均前後一致，
    被告於110年8月10日偵查中亦未當庭對其提出任何質疑，故
    朱家漢於坦承犯罪後關於被告之涉案情節，至此則難認有何
    合理之瑕疵可指。又其後呂耿嘉更於110年11月4日偵查中再
    次證稱：我知道本案汽車被朱家漢毀損的事，因為甲○○的父
    親有積欠債務，被告是先叫朱家漢及另一個人去甲○○住處談
    ，後來好像是因為沒有談妥還錢的事，所以之後就去砸車，
    協調過程中被告還有找我去過，所以我也有去過一次，朱家
    漢是開本案汽車去砸車的，我在公司群組內有看到砸車的照
    片還是影片，應該是朱家漢傳的等語（偵卷二第102、107頁
    ），而與其初次作證之情節大致相符，是呂耿嘉既在初次作
    證將近2年後，再次證稱朱家漢砸車後將影像傳送於公司群
    組內，應認此等情節並非呂耿嘉一時杜撰，且與朱家漢證述
    係經其雇主即被告唆使一事相符，則呂耿嘉此部分所述內容
    ，亦同樣難認有何明顯不可採信之處。
　⒊且關於呂耿嘉所述於本案毀損犯行發生前，其與朱家漢等人
    亦曾先後經被告指示前往甲○○住處欲協商張坤祥之債務問題
    ，暨被告於案發當時確有從事討債行為等節，亦與甲○○於偵
    查中證稱：我的住處算是我父親的老家，所以在車被毀損之
    前，債主曾經來過2、3次等語（偵卷一第133頁），及李俊
    賢於偵查中具結證稱：被告當時有兼討債工作，但債權是不
    是他的我不知道等語均屬一致（偵卷二第105頁），而呂耿
    嘉及李俊賢與甲○○既然互不相識，則其等所述一致部分，亦
    難認與事實有違。承此，呂耿嘉所述既然難認不實，又與朱
    家漢指摘被告涉案之情節未見顯然矛盾，而朱家漢並於偵查
    中證稱並未經被告積欠款項等語（偵卷一第185頁），則朱
    家漢證稱被告唆使其為此部分犯行、呂耿嘉證稱被告曾指派
    相關人前往甲○○住處協商張坤祥債務，經核更不存在足以懷
    疑其等所述不實之的合理理由。
　㈢至於被告雖於審理中執前詞置辯，並辯稱：朱家漢等人所述
    不實，可能是因為他們彼此都認識，而且有吃藥（指施用毒
    品），我不知道他們為何要誣賴我等語（院卷第33、77頁）
    。但被告於偵查及審理中本已自承：我與呂耿嘉、朱家漢、
    李俊賢等人都沒有仇恨，我不知道要如何證明他們所述不實
    （偵卷二第69-70頁、院卷第33頁），亦未能指出朱家漢等
    人施用毒品之相關事證，或說明施用毒品與誣指與否如何具
    有關連，本難遽為其有利認定。況且，呂耿嘉自檢警偵辦之
    初即非經檢警懷疑涉案，本無推卸責任之動機，而朱家漢縱
    使供出指使其犯罪之人，在法律上對其自身所涉刑責亦無顯
    著影響，另檢察官於偵查中更已要求呂耿嘉、李俊賢依法具
    結而擔保其所述屬實，則本院更難想像其等有何擔負誣告或
    偽證罪責而誣指被告涉案，或虛捏被告曾從事討債行為的動
    機。是以，被告迄今空言否認犯罪，自無從推翻上開朱家漢
    、呂耿嘉、李俊賢等人證詞之證明力，而難為其有利之認定
    依據。
　㈣綜上所述，被告所辯，經核均屬臨訟卸責之詞，不足採信，
    本案事證明確，被告所為犯罪事實已堪認定，應予依法論科
    。
二、法律適用：
    被告行為後，刑法第354條已於108年12月27日修正生效，惟
    此次修正，僅係將相關刑法分則條文中之罰金刑依刑法施行
    法第1條之1第2項之罰金刑提高標準加以通盤換算後之結果
    ，實質上不生有利或不利被告之影響，爰逕行適用修正後之
    規定。故核被告所為，係犯現行刑法第29條第1項、第354條
    之教唆毀損罪。
三、量刑審酌：
    爰以行為人之責任為基礎，審酌本案與刑法第57條各款規定
    相適合之事實暨其他一切情狀（含被告本案教唆犯罪之參與
    程度、甲○○本案財產法益受害程度及其雖與被告於審理中調
    解成立但迄今並未經被告依約賠償故損害等同未經填補、被
    告犯後否認犯行之犯後態度、前無犯罪前科素行尚可等），
    量處如主文所示之刑，並諭知易科罰金之折算標準；又依刑
    事訴訟法第310條之1第1項規定，上開審酌細節並非宣告6月
    以下有期徒刑判決書之必要記載事項，爰不另予敘明。
四、沒收：
　　朱家漢及A男用於毀損被害汽車之棍棒，雖屬本案相關之犯
    罪工具且經朱家漢證稱係屬於被告之物，已如前述，但上開
    棍棒既未扣案，且本案案發已久，既然別無其他證據證明被
    告另有持以涉犯其他犯罪，應認該等物品縱未經沒收對社會
    可能產生的潛在危害亦不明顯，是為免執行困難，爰不另依
    刑法第38條第2項規定宣告沒收。
據上論斷，應依刑事訴訟法第299條第1項前段，判決如主文。
本案經檢察官翁貫育提起公訴，由檢察官邱宇謙到庭執行職務。
中　　華　　民　　國　　111 　年　　6 　　月　　28　　日
                  刑事第九庭  法　官  黃沛文
以上正本證明與原本無異。
如不服本判決應於收受本判決後20日內向本院提出上訴書狀，上
訴書狀應敘述具體理由。上訴書狀未敘述上訴理由者，應於上訴
期間屆滿後20日內補提理由書狀於本院(均須按他造當事人之人
數附繕本 )「切勿逕送上級法院」。 
中　　華　　民　　國　　111 　年　　6 　　月　　28　　日
                              書記官  林欣緣
附錄本判決論罪法條：
中華民國刑法第29條第1項
教唆他人使之實行犯罪行為者，為教唆犯。

中華民國刑法第354條
毀棄、損壞前二條以外之他人之物或致令不堪用，足以生損害於
公眾或他人者，處2年以下有期徒刑、拘役或15000元以下罰金。